【裁判字號】    89,交上更(二),369
【裁判日期】    890126
【裁判案由】    過失致死
【裁判全文】
臺灣高等法院臺南分院刑事判決          八十九年度交上更(二)字第三六九號  Ｇ
      上  訴  人  臺灣臺南地方法院檢察署檢察官
      被      告  甲  ○  ○
右上訴人因被告過失致死案件，不服臺灣臺南地方法院八十五年度交訴字第三六三中
華民國八十五年十一月十八日第一審判決（起訴案號：臺灣臺南地方法院檢察署八十
四年度偵字第五九一七號），提起上訴，判決後，經最高法院第二次發回更審，本院
判決如左：
      主      文
原判決關於業務過失致死部分撤銷。
甲○○從事業務之人，因業務上之過失致人於死，處有期徒刑捌月。
      事      實
一、甲○○係以駕駛為業務之人，於民國（下同）八十二年間曾犯業務過失致死罪，
    經臺灣臺南地方法院判處有期徒刑十月，緩刑三年，現仍緩刑中，竟不思悛悔。
    於八十四年五月二十七日下午七時十分許，駕駛ＪＥ－三一七號營業大型砂石車
    ，行經臺南市○○路○段五三三巷『東海岸活蝦場』前，本應注意車前狀況及兩
    車併行之間隔，並隨時採取必要之安全措施，且依當時情形，又無不能注意之情
    事，竟疏未注意，適有林聰裕駕駛之ＶＦＫ－二七八號重機車因不明原因失控摔
    倒，滑行停止後遭該砂石車車身右側擦撞機車右照後鏡而折損，林聰裕復被該砂
    石車右後輪碾壓過，致受有左額頂部至右頸下側及左側胸骨柄部至右脅下部、右
    背腰部（對側性）多發性壓咂傷致複雜性、強迫性骨折，合併內出血當場死亡。
    嗣經現場姓名不詳目擊者於同日下午七時十六分許向台南市警察局一一○勤務指
    揮中心報案，指明ＪＥ－三一七號砂石車肇事，而循線查獲。
二、案經林聰裕配偶乙○○訴請台灣台南地方法院檢察署檢察官偵查起訴。
      理      由
一、訊據被告甲○○雖供承有於八十四年五月二十七日駕駛ＪＥ－三一七號營業大貨
    車，於當日下午六時四十分左右，自北安路一段砂石場出發，至屏東縣里港大橋
    載運砂石等情不諱，惟矢口否認有過失致死及遺棄之犯行，並辯稱：當日伊駕車
    沿台南市○○路北上行駛，直接右轉西門路，並未經過肇事地點西門路四段五三
    三巷，更未撞到被害人林聰裕云云。經查：
(一)右揭事實業據告訴人乙○○於警訊及偵審中指訴綦詳，並有警方製作之道路交通
    事故調查報告表（一）、（二）二紙及肇事現場照片十幀附卷足資佐證（見相驗
    卷第八、九頁、第十三至十八頁）。而被害人林聰裕確因本件車禍受有左額頂部
    至右頸下側及左側胸骨柄部至右脅下部、右背腰部（對側性）多發性壓咂傷致複
    雜性、強迫性骨折，合併內出血等傷害，因頭頸胸骨折，合併內出血而當場死亡
    之事實，業經檢察官督同法醫相驗屬實，填有驗斷書、相驗屍體證明書及勘驗筆
    錄各乙紙附卷可稽（見同上卷第二十七至三十四頁）。
(二)且查本件車禍發生時有現場目擊者於車禍發生數分鐘後向一一○勤務指揮中心報
    案指稱ＪＥ－三一七號砂石車行經東海岸活蝦場前撞及被害人林聰裕機車，肇事
    後逃逸，此有台南市警察局勤務指揮中心警勤區家戶服務工作一般事故紀錄單影
    本乙紙在卷足憑（見相驗卷第十二頁），並經證人即受理報案勤務指揮中心警員
    歐勝賓於偵查中證稱：「第一通是路人報案，說機車跌倒有人受傷，第二通另一
    路人說看到ＪＥ－三一七號車肇事逃逸」、「（如何確認車牌號碼？）我有再確
    認一次」、「（如何處理？）通知一一九及車禍處理小組去處理」、「車禍處理
    小組如何處理？）回報車主說該車要去屏東載砂土．．．」等語（見偵查卷第二
    十四頁背面）。由以上證據顯示，車禍發生時現場即有民眾目擊，並立刻陸續向
    警方一一○勤務指揮中心報案，由該勤務中心執勤警員協調通報車禍處理小組前
    往現場處理，顯然該車禍實際發生情形，自始即經警方有效掌握，殆可認定。又
    前開車禍目擊者報案時，已明確指出係砂石車撞及被害人林聰裕駕駛之機車，車
    牌號碼為ＪＥ－三一七號，業如前述。而被告甲○○於案發翌日即八十四年五月
    廿八日凌晨四時三十分在交通隊製作之警訊筆錄中供稱：伊案發當晚六時三十分
    駕駛ＪＥ－三一七號營業砂石車由北安路砂石場出發，前往屏東縣里港溪底載運
    砂石，迄至當日晚上十一時三十分許返回砂石場等語（見相驗卷第五頁正面最末
    行至背面第二行），又於偵查中供稱：（問：ＪＥ－三一七號大貨車是否你開的
    ？）是的。（問：你何時開的？我晚上六時至隔天早上六時我在開。（問：五月
    二十七日（指八十四年）你車子有否借他人開？沒有等語（見相驗卷第三十八頁
    正面），足見被告於上開發生本件車禍時確實有駕駛ＪＥ－三一七號營業砂石車
    行車無訛。設若被告甲○○於車禍發生時未駛經上開肇事地點，豈有可能被目擊
    其車牌號碼，且其所駕駛砂石車型式亦屬完全吻合？又前述台南市警察局一一○
    勤務指揮中心執勤警員受理民眾報案時據實登載之『警勤區家戶服務工作一般事
    故紀錄單』，乃受理警員職務上記載之公文書，且經該警員歐勝賓於偵查中到庭
    結證屬實，因此本件乃以證人歐勝賓之證述內容，作為被告甲○○涉案證據，而
    非以車禍目擊者審判外之陳述作為證據，其證據證明力，實毋庸疑。何況我刑事
    訴訟法係採自由心證主義，對於證據之種類並未設有限制，目擊者向警方之陳述
    ，亦得採為認定犯罪事實證據之資料，並非刑事訴訟法第一百五十九條所謂不得
    作為證據之情形。至其證明力如何，則由法院自由判斷。再者，現行我國刑事訴
    訟制度，就證據之搜集調查，並不僅限法院始得為之，檢察官之偵查固毋論矣，
    即司法警察官或司法警察依刑事訴訟法第二百二十九條至第二百三十一條規定，
    亦有協助檢察官偵查犯罪之職權，若司法警察單位所為證據調查之資料，法院得
    依直接審理方式調查，仍具有證據能力，有最高法院七十一年台上字第六一四○
    號、七十二年台上字第一二○三號判例足資參照。被告甲○○於原審選任之辯護
    人以：車禍目擊者報案時，未留下年籍資料，無從於審判中作證，所為報案乃審
    判外陳述，因認無證據能力，不得作為不利被告之證據乙節（見原審卷第三十頁
    反面、第三十一頁），顯難資為有利該被告之論據。又本院細閱並比對卷附警方
    拍攝之車禍現場肇事車輛所遺留輪胎紋痕，顯然與被告甲○○駕駛之ＪＥ－三一
    七號砂石車輪胎紋痕相同，有現場搜證彩色照片多幀足按（詳相驗卷第十六頁正
    面、第廿四頁、第廿六頁）。而證人即台南市警察局交通隊處理警員邱宇中、施
    南旭於偵查中到庭結證稱：(被告)輪胎潑水槽紋與肇事現場留下一樣，砂石車潑
    水槽紋有波浪狀、尖形等不同樣，本案輪胎是平行，與現場肇事留下相同等語（
    見偵查卷第三十八頁背面），亦持相同看法。參以被害人確係因受輾壓重傷死亡
    ，益徵被告甲○○確有於右揭時間駕駛ＪＥ－三一七號砂石車駛經肇事地點，撞
    擊並碾壓被害人林聰裕，應可斷言。
(三)按汽車在同一車道行駛時，駕駛人應注意車前狀況及兩車併行之間隔，並隨時採
    取必要之安全措施，道路交通安全規則第九十四條第三項定有明文。本件被害人
    林聰裕車禍發生時，適因下班正沿台南市○○路○段五三三巷，駕駛ＶＦＫ－二
    七八號機車由西向東行駛，業據被害人配偶乙○○於警訊中陳明在卷（詳相驗卷
    第三頁正面）。而依上開道路交通事故調查報告表及肇事現場照片所示被害人及
    其騎用上開機車倒地、機車刮地痕、肇事車胎痕等位置，顯示肇事車在肇事地點
    亦屬同向行駛，亦即屬由西向東行駛。參以一般砂石業者為減低成本往往要求一
    趟砂石車承載量須加大及載運車速須快速以增加載運之趟數，兼節省行車之耗油
    ，此為同業間周知之事，因此砂石車肇事屢見不鮮。衡情被告甲○○如其所述欲
    至屏東縣里港大橋載運砂石，斷無捨快速便捷之高速公路不行駛之可能，因之，
    被告自台南市○○路○段砂石場駛出，須先右轉進入西門路四段，前往六甲頂交
    岔路口，右轉接駛外環道，直上高速公路至屏東縣里港大橋載運砂石，顯然被告
    甲○○行駛方向，亦屬由西向東，亦可斷言。益徵前開車禍目擊者報案時明確指
    出係砂石車撞及被害人林聰裕駕駛之機車，車牌號碼為ＪＥ－三一七號乙節，應
    屬可信。再依上開道路交通事故調查報告表（二）之記載，本件車禍事故後，被
    害人林聰裕所騎之ＶＦＫ－二七八號機車留置車禍現場未曾移動，而依該現場圖
    所示，機車倒地位置距道路右邊線後輪為一．二公尺，前輪為Ｏ．四公尺，林聰
    裕倒地處距右邊線為一公尺，另汽車胎痕（報告表上僅記載「胎痕」，應指汽車
    胎痕），頭尾兩端距道路中心線分別為三．一公尺及一．二公尺，又卷內機車照
    片顯示，機車碰撞擦痕係在機車左側（見相驗卷第二十二頁）、機車向左側倒、
    死者躺臥在機車左側（見同上卷第第十四頁、第十五頁）；如上所述上開胎痕係
    被告所駕砂石車胎痕，則死者之機車應在砂石車之右側，死者之機車既遭被告同
    向行駛之砂石車撞擊並碾壓，則砂石車之撞擊點應在右側至明，且事實上以同類
    型車相似之半聯結車與機車，測量相關數據如下：半聯結車前軸距地高約二十六
    公分，後輪軸距地高約二十五公分，後輪軸寬約一二Ｏ公分，子車支架距地高約
    三十公分，機車倒地後車長約一四Ｏ公分，由上數據分析，即知與半聯結車相似
    之同類型被告所駕上開砂石車不可能跨被害人之機車以其左輪碾壓機車駕駛之被
    害人甚明，足見被害人係遭被告砂石車右輪碾壓，應堪認定。而依現場所劉被告
    砂石車胎痕呈直線（見相驗卷第十五頁上面之照片），即知被告斯時係直行，若
    被害人係遭被告砂石車右前輪先碾壓，衡情瞬間必遭跟至之右後輪循直線碾壓，
    則以砂石車車身甚重重覆碾壓之結果，被害人非粉身碎骨，亦必身首異地，然被
    害人雖受有上開傷勢，然屍首外觀上完整，有相驗照片足稽（見同上卷第四十六
    至四十八頁），足見被害人僅遭被告砂石車右後輪碾壓，亦足認定。再參以卷附
    照片所示，機車無遭外力撞擊受損，僅右照後鏡折斷，掉落於機車倒地位置附近
    （見相驗卷第一四頁第三張照片），機車刮地痕跡走向係由外而內，由此三項跡
    證，可知被害人之機車行經肇事地點道路，不明原因失控摔倒，滑行停止後再遭
    被告之砂石車右側車身擦撞，致右照後鏡折斷，被害人復遭被告之砂石車碾壓，
    應堪認定。本件經送臺灣省台南區車輛行車事故見定委員會鑑定結果，亦同此認
    定，此有該委員會八十九年十一月十日南鑑字第八九一一七八號函文一份附本院
    本次卷足稽。又上開被害人之機車先失控摔倒，滑行停止後再遭被告之砂石車右
    側擦撞，復遭被告之砂石車碾壓之認定與上開台南市警察局勤務指揮中心警勤區
    家戶服務工作一般事故紀錄單所載，第一次報案時間係肇事當日下午七時十三分
    ，報案人稱「機車自摔，有人受傷」，第二次報案時間係同日下午七時十六分，
    報案人稱「有一砂石車ＪＥ－三一七號，撞到一機車後肇事逃逸，有人受傷」等
    報案時機及情節吻合，自較可採。雖上開二位現場目擊者先後所報案之情節容有
    不同，以其等僅目擊到最先被害人之機車失控摔倒滑行，或後來再遭被告之砂石
    車擦撞碾壓等片斷情形，即離去現場報案有以致之，應與上開認定結果無扞格之
    處。再者，本院參以警方繪製之車禍現場圖顯示，被害人林聰裕駕駛之ＶＦＫ－
    二七八號機車倒地後刮地痕，起自其遵行車道右側，逐漸向左斜，惟始終在其遵
    行車道內。林聰裕被撞後倒臥位置亦在其遵行車道內（詳相驗卷第九頁正面）。
    由前述車禍現場圖之記載，顯示被告甲○○駛經肇事地點時，未注意車前狀況及
    兩車併行之間隔，以致擦撞被害人林聰裕駕駛之機車右照後鏡，並碾斃被害人而
    肇事。又車禍發生時，天候甚佳，雖屬夜間，惟有適當照明，肇事路段路面乾燥
    、無缺陷，視距良好，亦無障礙物，有道路交通事故調查報告表 (一）之記載足
    稽（詳相驗卷第八頁正面）。
    依當時狀況，被告甲○○並無不能注意之情形，乃竟疏未注意，以致肇事，自難
    辭過失責任。本件被害人林聰裕既因被告甲○○之過失而死亡，林聰裕之死亡與
    被告甲○○過失間，顯然具有相當因果關係。
    綜上所述，相互印證，故被告甲○○前開所辯，無非飾卸刑責之詞，委無可採。
    其事證明確，犯行堪以認定。
二、查被告甲○○受僱於台南市鄭子寮砂石場擔任大型營業砂石車司機，業經其於警
    訊中供明在卷（詳相驗卷第六頁正面），自係從事駕駛業務之人。核其所為，係
    犯刑法第二百七十六條第二項業務過失致死罪。
三、原審疏未詳察，遽依被告甲○○片面所辯，且未深入細心勾稽種種不利於該被告
    之證據，即判決被告無罪，自有疏略。檢察官上訴意旨，執以指摘此部分原判決
    不當，為有理由，自應由本院就此部分撤銷改判。爰審酌被告甲○○之前科（以
    往即有業務過失致死前科，案發時仍在緩刑期間）、過失程度及犯罪後態度與所
    生損害等一切情狀，量處有期徒刑捌月，以資懲敬。
據上論斷，應依刑事訴訟法第三百六十九條第一項前段、第三百六十四條、第二百九
十九條第一項前段、刑法第二百七十六條第二項、罰金罰鍰提高標準條例第一條前段
，判決如主文。
本案經檢察官蘇南桓到庭執行職務。
中    華    民    國      八十九      年      一      月      二十六    日
                                  臺灣高等法院臺南分院刑事第一庭
                                      審判長法官  鄭    文    肅
                                            法官  楊    明    章
                                            法官  王    浦    傑
右正本證明與原本無異。
如不服本判決，應於判決送達後十日內向本院提出上訴狀，其未敘述理由者並應於提
出上訴狀後十日內向本院補提理由書（應附繕本)。
                                      法院書記官  蔡    振    豐
中    華    民    國      九十        年      一      月      三        日
附錄論罪法條：
刑法第二百七十六條：
因過失致人於死者，處二年以下有期徒刑、拘役或二千元以下罰金。
從事業務之人，因業務上之過失犯前項之罪者，處五年以下有期徒刑或拘役，得併科
三千元以下罰金。


司法院資訊處製作；財團法人民間司法改革基金會備份。
